臺灣臺中地方法院刑事判決　　　　　　　　　　　　九十二年度訴字第二四四四號
　　公　訴　人　臺灣臺中地方法院檢察署檢察官
　　被　　　告　乙○○
右列被告因違反偽造文書等案件，經檢察官提起公訴（九十二年度偵字第一一五八一
號），於準備程序中，被告為有罪之陳述，並聽取當事人意見後，本院合議庭裁定改
以簡式程序判決如左：
    主  文
乙○○服用酒類，不能安全駕駛動力交通工具而駕駛，處有期徒刑肆月，如易科罰金
，以參佰元折算壹日。又因過失傷害人，處有期徒刑參月，如易科罰金以參佰元折算
壹日。又行使偽造私文書，足以生損害於公眾及他人，處有期徒刑伍月，如易科罰金
，以佰元折算壹日。於酒精濃度測試單、生理協調平衡檢測紀錄表上偽造「丙○○
」之署押及指印（各貳枚）、在國道公路警察局公警局交字第七三○二四八二七○號
舉發違反道路交通管理事件通知單收受通知聯者簽章欄內偽造「丙○○」之署押（一
式四份）、國道公路警察局第三警察隊泰安分隊警詢筆錄、權利告知書、逮捕通知書
上偽造「丙○○」之署押肆枚、指印玖枚，均沒收。應執行有期徒刑拾月，如易科罰
金，以佰元折算壹日。於酒精濃度測試單、生理協調平衡檢測紀錄表上偽造「丙○○」之署押及指印（各貳枚）、在國道公路警察局公警局交字第七三○二四八二七○
號舉發違反道路交通管理事件通知單收受通知聯者簽章欄內偽造「丙○○」之署押（
一式四份）、國道公路警察局第三警察隊泰安分隊警詢筆錄、權利告知書、逮捕通知
書上偽造「丙○○」之署押肆枚、指印玖枚，均沒收。
    事  實
一、乙○○於民國九十二年六月六日晚間十一時起至翌日凌晨一時許止，在台中市○○路與朋友聚會飲用二罐啤酒之酒類後，明知其服用酒類後已達不能安全駕駛汽
    車等動力交通工具之程度，且飲酒後吐氣所含酒成份超過每公升０．二五毫克以
    上，及未領有駕駛執照者均不得駕車之規定，仍於六月七日凌晨六時許駕駛車牌
    號碼ＥＰ—九八二三號自小客車，經台中市○○○○道沿國道一號高速公路北向
    行駛，於同日凌晨六時三十分許，行經台中縣后里鄉國道一號高速公路北向路段
    一五八點一公里時，應注意變換車道時，應讓直行車先行，並注意安全距離；汽
    車在行駛途中，不得驟然或任意變換車道，如欲超越前車或變換車道時，應先顯
    示方向燈告知前後車輛，並保持安全距離及間隔，方得超越或變換車道，且依當
    時情狀並無不能注意之情形，竟疏未注意內側車道有車輛正在行駛即貿然由中線
    車道向左變換至內側車道，行使高速公路變換車道不當，因而擦撞到行駛於內側
    車道由甲○○所駕駛之車牌號碼Ｇ七─七三八一號自用小客車右前車頭，甲○○
    因而緊急煞車，卻因輪胎打滑失控致自小客車車身反向停於中線車道，再造成中
    線車道駛至由何佶陞所駕駛之車牌號碼ＦＯ─０７１營業大客車向右閃避不及，
    致營業大客車之左後側車身與甲○○所駕駛之自小客車左前車頭因而發生擦撞，
    致甲○○受有舌頭裂傷六公分及下唇裂傷二公分及一公分等傷害。嗣經警據報前
    往處理時，測得乙○○酒後吐氣所含酒精成分每公升高達○‧八九毫克後，始知
    上情，惟乙○○於同日上午七時三十八分許，在台中縣后里鄉國道一號高速公路
    北向路段第一五八點一公里之肇事現場作完呼氣測試後，因其未領有駕駛執照，
    為免無照駕駛遭警方發現，竟向員警王富盟表示未帶證件，並在呼氣測試報告表
    「被測人欄」處、生理協調平衡檢測記錄表「受測者欄」處，分別偽簽其友「丙○○」之署名並按捺指印（各二枚），表示係「丙○○」接受警方之測試，再交
    予處理之員警王富盟之行使之，並在員警戴國峰詢問姓名、年籍資料據以填製舉
    發違反道路交通管理事件通知單時（酒後駕車肇事及未帶駕照），偽報其友「丙○○」之姓名、年籍等資料，並進而在前開通知單（公警局交字第七三０二四八
    二七０號，共四聯）收受通知聯者簽章處，接續偽簽「丙○○」之姓名，表示已
    收受該通知單之意思，然後交予處理之員警戴國峰而行使之，主張係由「丙○○
    」領受通知單，均足生損害於丙○○及內政部警政署國道公路警察對交通違規事
    件管理之正確性。嗣因其呼氣後之酒精濃度超過每公升０．五五毫克，乙○○因
    酒醉駕車肇事而涉有公共危險罪嫌，經警帶回國道公路警察局第三警察隊泰安分
    隊調查，於同日上午八時十分許，在內政部警政署國道公路警察局第三警察隊泰
    安分隊製作詢問筆錄時，向員警王富盟表示其係「丙○○」本人，而以「丙○○
    」之姓名及年籍資料應訊，並在告知書、（逮捕）通知書上接續偽簽「丙○○」
    之署押（共二枚）及在其上按捺指印（共二枚），並警訊筆錄前「告知權利欄」
    、筆錄末「受詢問人」處接續偽簽「丙○○」之署押（共二枚），並在筆錄上接
    續按捺七枚指印，均足以生損害於「丙○○」及刑事偵查之正確性。
二、案經被害人甲○○訴由內政部警政署國道公路警察局第三警察隊報告台灣台中地
    方法院檢察署檢察官偵查起訴。
    理      由
一、訊據被告乙○○於本院準備程序、及審理訊問時，對於右揭公共危險、過失傷害
    、偽造文書之犯罪事實，均坦承不諱，證人丙○○於警、偵訊時均證稱：並未同
    意被告以其名義應訊及簽署姓名，違規單及警訊筆錄上並非伊簽名等語，何佶陞
    於檢察官訊問時，亦就被告過失駕駛經過結證供述明確，而告訴人吳起田於本院
    準備程序時到庭指訴稱：「當時我由南往北走到一五八點一公里時，我當時走最
    內側車道，當時乙○○開的小客車在我的右前方，他突然左偏，要閃到內側車道
    ，他完全沒有打左轉方向燈，突然左轉進入我的內側車道到我的前面，他的車子
    駕駛座左邊車門撞到我的右前保險桿，導致我來不及反應，我緊急煞車，車子打
    滑，在轉，停下來停在中線車道，我的車子轉到左邊護欄，車子在車道上打轉，
    車頭變成南下方向，車子跑到中間車道，車子轉向之後，有兩部車子閃過去，後
    來國光號走中間車道，他有煞車，但是閃避不及，打滑後，國光號左後方撞到我
    的車頭，我的車頭又偏右邊，國光號就跑道路肩去了」。「邱撞到我的車子時，
    我還沒有看到國光號的車子。他撞到我之後，車子失控打滑停下來之後，我變成
    南下方向，當時我還看到有兩台車子閃過去，最後國光號才由後面趕上來，因為
    煞車不及才撞到我」。「告訴人答舌頭還沒有痊癒，撞擊力太大，咬到自己的舌
    頭。我有舌頭裂傷六公分及下唇裂傷二公分及一公分，縫了二十針，如我診斷證
    明書所載」等語。而告訴人因本件車禍事故受有舌頭裂傷六公分及下唇裂傷二公
    分及一公分，縫了二十針等傷害，亦有台中市澄清綜合醫院診斷證明書一紙、現
    場照片六張可憑。按汽車駕駛人，未領有駕駛執照者不得駕車；汽車駕駛人飲用
    酒類後其吐氣所含酒精濃度超過每公升０．二五毫克者不得駕車；汽車在行駛途
    中，不得驟然或任意換車道，如欲超越前車或變換車道時，應先顯示方向燈告知
    前後車輛，並保持安全距離及間隔，方得超越或變換車道；汽車在雙向四車道行
    駛時，應依左列規定：變換車道時，應讓直行車先行，並注意安全距離。道路交
    通管理處罰條例第二十一條第一項第一款、道路交通安全規則第一百十四條第二
    款、第九十八條第一項第六款、高速公路交通管制規則第十一條分別定有明文。
    被告乙○○明知未領有駕駛執照不得駕車上路，且於飲酒後已達不能安全駕駛之
    程度，仍駕駛自小客車於高速公路上，且依當時情形，並無不能注意之情形，竟
    疏未注意上開交通規則保持安全距離變換車道以致肇事，致告訴人甲○○受有前
    揭傷害，被告應有過失，且被告之過失行為與告訴人受傷間，應有相當因果關係
    。又本件車禍事故經送台灣省台中縣區車輛行車事故鑑定委員會，鑑定結果亦認
    ：「乙○○酒精濃度超過規定駕駛自小客車行駛高速公路變換車道不當，為肇事
    原因。無照駕車有違規定。甲○○、何佶陞均無肇事因素」。有該會九十二年八
    月二十日中縣鑑字第九二０五七一號鑑定意見書在卷足憑。被告應無簽署丙○○
    姓名及按捺指印之權利，而被告酒後吐氣所含酒精成份每公升高達０．八九毫克
    ，有被告酒測紀錄表一份即被告平衡檢測紀錄各一份附卷，顯已達到不能安全駕
    駛動力交通工具之程度而仍駕駛自小客車上路以致肇事，此外尚有道路交通管理
    事件通知單（一式四聯）警詢筆錄、權利告知書、逮捕通知書、被告於泰安分隊
    之筆錄等各一份在卷可稽，是被告公共危險、過失傷害、偽造文書之罪行均堪認
    定。
二、核被告所為，係犯刑法第一百八十五之三公共危險罪、第二百八十四條第一項前
    段之過失傷害罪、第二百十六條、第二百十條之行使偽造私文書罪及第二百十七
    條第一項之偽造署押罪。被告吳駕駛執照駕車、且酒醉駕車，因而致人受傷，依
    道路交通管理處罰條例第八十六條第一項規定，所涉過失傷害罪部分，應依該條
    規定加重其刑；被告於交通違規通知單上偽造「丙○○」之署押，偽造署押為偽
    造文書之部分行為，偽造後復持以交還給警員行使，其偽造之低度行為，應為行
    使之高度行為所吸收，均不另論罪。被告於緊接之時間內偽簽「丙○○」之署押
    及按捺指印於酒精濃度測試單、交通違規通知單、告知書、（逮捕）通知書、警
    詢筆錄上，並將酒精濃度測試單、交通違規通知單交予執勤員警，而涉犯行使偽
    造文書及偽造署押之犯行，係以同一犯罪意思而接續為之，均應依接續犯之規定
    論處，被告所犯二罪間係屬牽連關係，應從一重之行使偽造文書最論處。被告所
    犯公共危險、過失傷害、行使偽造私文書三罪間，犯意個別，行為互殊，自應予
    分論併罰。爰審酌被告過失之程度，被害人所受之傷害、迄未與被害人達成和解
    及坦承犯行之犯後態度良好等一切情狀，分別就上開三罪量處如主文所示之刑，
    並均諭知易科罰金之折算標準，並定其應執行之刑，及諭知易科罰金之折算標準
    ，以示懲儆。被告於酒精濃度測試單、生理協調平衡檢測紀錄表上偽造「丙○○
    」之簽名及指印（各二枚）、在國道公路警察局公警局交字第七三○二四八二七
    ○號違反道路交通管理事件通知單收受通知聯者簽章欄內偽造「丙○○」之署押
    （一式四份）、警詢筆錄、權利告知書、逮捕通知書上偽造「丙○○」之簽名四
    枚、指印九枚，均依刑法第二百十九條之規定宣告沒收。
據上論斷，應依刑事訴法第二百七十三條之一第一項，第二百九十九條第一項前段，
道路交通管理處罰條例第八十六條第一項，刑法第十一條前段、第一百八十五條之三
、第二百八十四條第一項前段、第二百十六條、第二百十條、第二百十七條、第五十
一條第五款、第五十五條、第四十一條第一項前段、第二項、第二百十九條，罰金罰
鍰提高標準條例第一條前段、第二條，判決如主文。
中    華      民      國    九十三  年    三      月      五      日
                              臺灣臺中地方法院刑事第三庭
                                  法  官 黃松竹
右正本證明與原本無異。
如不服本判決，應於判決送達後十日內向本院提出上訴狀，上訴於臺灣高等法院臺中
分院( 須附繕本 )。
                                  書記官
中    華      民      國    九十三  年    三      月      五      日
參考法條：
刑法第一百八十五條之三
服用毒品、麻醉藥品、酒類或其他相類之物，不能安全駕駛動力交通工具而駕駛者，
處一年以下有期徒刑、拘役或三萬元以下罰金。
刑法第二百八十四條第一項前段
(過失傷害罪)
因過失傷害人者，處六月以下有期徒刑、拘役或五百元以下罰金，致重傷者，處一年
以下有期徒刑、拘役或五百元以下罰金。
刑法第二百一十六條
(行使偽造變造或登載不實之文書罪)
行使第二百十條至第二百十五條之文書者，依偽造、變造文書或登載不實事項或使登
載不實事項之規定處斷。
刑法第二百一十條
(偽造變造私文書罪)
偽造、變造私文書，足以生損害於公眾或他人者，處五年以下有期徒刑。
刑法第二百一十七條第一項
(偽造盜用印章印文或署押罪)
偽造印章、印文或署押，足以生損害於公眾或他人者，處三年以下有期徒刑。
